臺灣嘉義地方法院民事裁定　96年度財管字第37號
聲　請　人　行政院農業委員會農糧署中區分署
法定代理人　乙○○
被繼承人　　甲○○
上列聲請人聲請選任被繼承人甲○○遺產管理人事件，本院裁定
如下：
    主  文
選任財政部國有財產局台灣南區辦事處嘉義分處為被繼承人甲○
○之遺產管理人。
准對被繼承人甲○○（男，民國○○年○月○○日生，身分證統一編
號：Ｚ000000000號，生前住嘉義市○區○○里○鄰○○路60號，
民國94年11月21日死亡）之繼承人為承認繼承之公示催告。
被繼承人甲○○大陸地區以外之繼承人，應自前項公示催告最後
登載新聞紙之日起，壹年內承認繼承，上述期限屆滿，無繼承人
承認繼承時，被繼承人甲○○之遺產，於清償債權並交付遺贈物
後，如有剩餘即歸屬國庫。
聲請程序費用壹仟元由被繼承人甲○○之遺產負擔。
    理  由
一、按繼承開始時，繼承人有無不明，而不能依民法第1177條選
    定遺產管理人時，得由利害關係人聲請法院選任之；復按先
    順序繼承人均拋棄其繼承權時，由次順序之繼承人繼承，其
    次順序之繼承人有無不明或第四順序之繼承人均拋棄其繼承
    權者，準用關於無人承認繼承之規定，民法第1178條第2項
    、第1176條第6項分別定有明文。準此，繼承人均拋棄其繼
    承權者或繼承人有無不明，得由利害關係人聲請法院選任遺
    產管理人。
二、聲請意旨略以：被繼承人甲○○（男，民國24年6月25日，
    身分證統一編號：Ｚ000000000號，生前住嘉義市○區○○里
    ○鄰○○路60號，94年11月21日死亡），聲請人係被繼承人
    甲○○之債權人，而甲○○死亡後其繼承人全部均拋棄繼承
    ，依民法第1177條、第1178條、未繼承登記不動產辦理強制
    執行聯繫辦法第9條第2項規定需先聲請選定遺產管理人，改
    列遺產管理人為債務人後，續行強制執行，為此依民法第
    1178條第2項、非訟事件法第149條之規定，狀請鈞院鑒核，
    准予裁定財政部國有財產局為甲○○之遺產管理人，並提出
    台灣雲林地方法院民事執行處雲院隆95執壬字第7463號函、
    本院嘉院龍民清95繼字第61號及嘉院龍民強95繼字第60號函
    附卷可參，並經本院依職權調閱本院95年度繼字第60、61號
    拋棄繼承卷宗核閱無訛，堪信聲請人之主張為真實，且核與
    首開法條尚無不合。
三、按公示催告期限屆滿，無繼承人承認繼承時，其遺產於清償
　　債權，並交付遺贈物後，如有剩餘，歸屬國庫。又按非公用
 　 國有財產以財政部國有財產局為管理機關，民法第1185條、
    國有財產法第12條分別定有明文。查本件被繼承人甲○○第
    一至第四順位之繼承人皆已拋棄繼承或死亡，且未依民法第
    1177條之規定選定遺產管理人，而被繼承人之遺產，倘無人
    承認繼承時，將於清償債權，交付遺贈物後，歸屬國庫，則
    職司國有財產管理之有關機關自係最為適合擔任遺產管理之
    人，況前揭機關就遺產管理之有關法律程序亦相當熟悉。準
    此，為使被繼承人遺產之處置順利進行，本院爰依利害關係
    人即聲請人之聲請，認選任財政部國有財產局台灣南區辦事
    處嘉義分處為被繼承人甲○○之遺產管理人為適當，並依法
    為承認繼承之公示催告。
四、依非訟事件法第157條，裁定如主文。
中　　華　　民　　國　　96　　年　　10　　月　　8 　　日
                   家事法庭法　官　涂裕洪
以上正本係照原本作成
如對本裁定抗告須於裁定送達後10日內向本院提出抗告狀
中　　華　　民　　國　　96　　年　　10　　月　　8 　　日
                           書記官  李靜華
